臺灣新北地方法院刑事判決
                                    110年度簡上字第135號
上  訴  人  
即  被  告  林俊廷



上列上訴人即被告因違反毒品危害防制條例案件，不服本院中華
民國109年12月23日109年度簡字第7295號第一審刑事簡易判決（
聲請簡易判決處刑案號：109年度毒偵字第6710、7117號），提
起上訴，本院管轄第二審合議庭認不應以簡易判決處刑，改依通
常程序自為第一審判決如下：
    主  文
原判決撤銷。
本件公訴不受理。
    理  由
一、本件聲請簡易判決處刑意旨略以：被告甲○○基於施用第二級
    毒品甲基安非他命之犯意，分別於㈠民國109年7月14日22時
    許，在新北市○○區○道路0段0號5樓友人處所，將甲基安非他
    命置入玻璃球內，以燒烤並吸食煙霧之方式，施用甲基安非
    他命1次，嗣於翌（15）日14時15分許，在新北市○○區○道路
    0段0號前，因形跡可疑，為警盤查，經被告同意搜索後，當
    場在被告身上扣得其所有之甲基安非他命殘渣袋7個、吸食
    器1組（經乙醇沖洗，均檢出甲基安非他命成分），另為警
    徵得其同意採集尿液送驗，結果呈安非他命、甲基安非他命
    陽性反應；㈡於109年9月22日21時許，在臺北市信義區信義
    公園內，將甲基安非他命置入玻璃球內，以燒烤並吸食煙霧
    之方式，施用甲基安非他命1次。嗣於同日22時許，在新北
    市三重區三和路4段20巷與大智街口，因形跡可疑，為警盤
    查，經被告同意搜索後，當場在被告身上扣得其所有之施用
    安非他命吸食器1組、玻璃球1顆、塑膠吸管2支，另為警徵
    得其同意採集尿液送驗，結果呈安非他命、甲基安非他命陽
    性反應。因認被告涉犯毒品危害防制條例第10條第2項之施
    用第二級毒品罪嫌等語。
二、按起訴之程序違背規定者，應諭知不受理之判決，刑事訴訟
    法第303條第1款定有明文。又檢察官就簡易判決處刑之聲請
    ，與起訴有同一之效力，法院於審理後認應為不受理之諭知
    者，應適用通常程序審判之，刑事訴訟法第451條第3項、第
    451條之1第4項第3款、第452條亦有明文。起訴之程序是否
    違背規定，原則上固以起訴時所存在之事項及法律規定為斷
    ，惟檢察官起訴後始發生情事變更，致法院不能為實體審理
    及判決者，亦屬起訴之程序違背規定（最高法院109年度台
    抗字第1771號裁定意旨參照）。再依109年1月15日修正公布
    ，同年7月15日生效施行之毒品危害防制條例第35條之1第1
    款及第2款前段規定，該條例108年12月17日修正（於109年1
    月15日公布）之條文施行前犯第10條之罪之案件，於該條例
    施行後，偵查中，由檢察官依修正後規定處理；審判中，由
    法院或少年法院（地方法院少年法庭）依修正後規定處理。
    是犯同條例第10條之罪者，不論係修正前後，均應依新法規
    定處理（最高法院109年度台上字第3777號判決意旨參照）
    。
三、復按修正施行後之毒品危害防制條例第20條第3項所定：依
    本條第1、2項規定為觀察、勒戒或強制戒治執行完畢釋放後
    ，3年後再犯第10條之罪者，仍適用本條第1、2項規定之觀
    察、勒戒或強制戒治。此所謂「3年後再犯」，經最高法院
    刑事大法庭於109年11月18日以109年度台上大字第3826號裁
    定宣示：109年1月15日修正公佈、同年7月15日施行之毒品
    危害防制條例第20條第3項規定，犯第10條之罪於觀察、勒
    戒或強制戒治執行完畢釋放後，3年後再犯第10條之罪者，
    適用本條前2項之規定。上開所謂「3年後再犯」，只要本次
    再犯（不論修正施行前、後）距最近1次觀察、勒戒或強制
    戒治執行完畢釋放，已逾3年者，即該當之，不因其間有無
    犯第10條之罪經起訴、判刑或執行而受影響（最高法院109
    年度台上字第3826號刑事判決意旨參照）。次按修正後毒品
    危害防制條例對於施用毒品者之思維，已擺脫以往側重於「
    犯人」身分之處罰，著重其為病患之特質，因此放寬觀察、
    勒戒或強制戒治制度之適用時機，以協助施用者戒除毒癮，
    復基於憲法應保障人民之生存權，及根據每個國民生存照顧
    需要提供基本給付之理念，對於經監獄監禁處遇後仍再犯之
    施用毒品者，更應恢復以機構內、外之治療協助其戒除毒癮
    ，是以修正後毒品危害防制條例第20條第3項所謂「3年後再
    犯」，只要本次再犯（不論修正施行前、後）距最近1次觀
    察、勒戒或強制戒治執行完畢釋放，已逾3年者，即該當之
    ，不因其間有無犯施用毒品罪經起訴、判刑或執行而受影響
    。亦即對於戒除毒癮不易者，唯有以機構內、外處遇及刑事
    制裁等方式交替運用，以期能控制或改善其至完全戒除毒癮
    ，此為本院已達成一致之法律見解。則被告縱為屢犯施用毒
    品罪之成癮慣犯，其間復曾因施用毒品罪，經起訴、判刑或
    執行，只要本次再犯施用毒品罪距其最近1次觀察、勒戒或
    強制戒治執行完畢釋放後，已逾3年者，既仍有修正後毒品
    危害防制條例第20條第3項規定之適用，依舉重明輕之法理
    ，倘僅經檢察官為「附命緩起訴」而非起訴、判刑，不論有
    無完成戒癮治療，其再犯更有適用同條例第20條第3項規定
    ，施以「觀察、勒戒或強制戒治」之必要（最高法院110年
    度台上字第2096號判決意旨參照）。又觀同條例第35條之1
    第1款規定，可知於修正施行前犯同法第10條案件，於修正
    施行後，應由檢察官依修正後毒品危害防制條例第20條第第
    1項之規定，向本院聲請觀察、勒戒。
四、經查：
　　㈠原審認定被告施用第二級毒品犯行，事證明確，據以論罪
      科刑，固非無見。惟查，被告前因施用毒品案件，經臺灣
      新北地方檢察署檢察官以107年度毒偵字第1945號為附命
      完成戒癮治療之緩起訴處分確定，緩起訴期間自107年5月
      8日起至108年11月7日止，而被告於108年10月7日完成戒
      癮治療，且上開緩起訴處分未經撤銷等情，有上開緩起訴
      處分書及臺灣高等法院被告前案紀錄表1份在卷可佐。
　　㈡嗣被告本件①先於109年7月14日22時許，在新北市○○區○道
      路0段0號5樓友人處所，施用第二級毒品甲基安非他命1次
      ；②又於109年9月22日21時許，在臺北市信義區信義公園
      內，施用第二級毒品甲基安非他命1次。然被告未曾觀察
      、勒戒，核屬毒品危害防制條例第20條第1項所規定之情
      形。揆諸上述說明，被告雖經檢察官為附命完成戒癮治療
      之緩起訴處分，縱然已完成戒癮治療，然究竟無法等同於
      受「觀察、勒戒或強制戒治之處遇執行完畢」。是以本件
      仍不得逕以追訴，應由檢察官依修正後之毒品危害防制條
      例第20條第1項、第24條第1項等規定，基於一次性之整體
      規劃而重啟處遇程序，視被告個案情形，是否適合「觀察
      、勒戒」或再給予「附條件緩起訴」機會。本件檢察官未
      適用修正後毒品危害防制條例等相關規定，逕予聲請簡易
      判決處刑，法院無從替代檢察官為上開合義務性之裁量處
      遇，應認本件聲請簡易判決處刑程序違背規定，且無從補
      正。原審未適用修正後之毒品危害防制條例規定，諭知被
      告有罪之實體判決，即有違誤。被告上訴雖未指摘及此，
      然原判決既有前開可議之處，自屬無可維持，應由本院將
      原判決撤銷，諭知公訴不受理之判決，並不經言詞辯論為
      之。
五、末按法院得為簡易判決處刑者，以所科之刑係宣告緩刑、得
    易科罰金之有期徒刑及拘役或罰金為限；於檢察官聲請以簡
    易判決處刑之案件，經法院認應為不受理判決之諭知者，應
    適用通常程序審判之，刑事訴訟法第449條第3項、第451條
    之1第4項但書第3款、第452條分別規定甚明。而本件被告既
    經本院認應為不受理之諭知，已不符合得為簡易判決處刑之
    情形，除撤銷原審判決外，就此部分並改依第一審通常程序
    判決之，當事人如不服本判決，仍得於法定上訴期間內，向
    管轄之第二審法院提起上訴，併此敘明。
據上論斷，應依刑事訴訟法第455條之1第1項、第3項、第452條
、第369條第1項前段、第364條、第303條第1款、第307條，判決
如主文。
本案經檢察官乙○○聲請以簡易判決處刑，由檢察官高智美到庭執
行職務。
中　　華　　民　　國　　111 　年　　2 　　月　　7 　　日
                  刑事第六庭審判長法　官  樊季康

                                  法  官  葉逸如

                                  法　官  楊展庚
上列正本證明與原本無異。
如不服本判決，應於送達後20日內敘明上訴理由，向本院提出上
訴狀，上訴於本院第二審合議庭 (應附繕本) 。其未敘述上訴理
由者，應於上訴期間屆滿後20日內向本院補提理由書「切勿逕送
上級法院」。
                                書記官　彭姿靜
中　　華　　民　　國　　111 　年　　2 　　月　　7 　　日